【裁判字號】    95,訴,32
【裁判日期】    950613
【裁判案由】    詐欺等
【裁判全文】
臺灣臺南地方法院刑事判決                95年度訴字第32號
公  訴  人  臺灣臺南地方法院檢察署檢察官
被      告  甲○○
上列被告因詐欺案件，經檢察官提起公訴（94年度偵字第3605、
6209號）及聲請併案審理（95年偵字第4332號），本院判決如下
：
        主  文
甲○○幫助共同連續意圖為自己不法之所有，以詐術使人將本人
之物交付，處有期徒刑柒月。
        事  實
一、甲○○於民國（下同）九十三年九月上旬，經由閱報以電話
    向某不詳名稱之籌備中公司，應徵公司之儲備幹部，經對方
    不詳姓名之人相約在台南市○○路空軍八一四醫院旁見面，
    對方表示應先提供提款卡與銀行帳戶存摺等避稅用。甲○○
    可預見真實姓名年籍不詳之成年人欲將其所有之金融帳戶存
    摺及提款卡，用以供詐欺集團作為犯罪贓款匯進提出之人頭
    帳戶所用，使偵辦詐欺案件之檢察官及司法警察無從查知其
    真正身分，竟仍基於幫助詐欺之不確定故意，於九十三年九
    月二十日，在台南市○○○路○段文化中心旁將所有大眾商
    業銀行東台南分行帳號000000000000號帳戶、新竹國際商業
    銀行臺南分行帳號00000000000000000號、及合作金庫銀行
    台南分行帳號000-00000000000000 00號帳戶之存摺、提款
    卡、密碼等，連同其他金融機構之帳戶存摺共八本（另五本
    帳號不詳），交付自稱「陳先生」之不詳姓名成年男子，以
    此方法幫助該不詳姓名之人及其所屬詐騙集團從事詐欺犯罪
    。嗣該詐欺集團成員即基於共同為自己不法所有之意圖，先
    於93年9月15日，撥打電話予居住高雄縣大樹鄉○○路217號
    之丙○○，佯稱：其帳戶曾以自動提款機預借現金新台幣（
    下同）25,000元，必須處理等語，丙○○不疑有詐，因而陷
    於錯誤，依該集團成員電話指示於同日至郵局，以自動櫃員
    機分三次將總計29,741元（三筆各為5,763元、19,943元、
    4,035元）轉帳至甲○○前揭大眾商業銀行東台南分行帳戶
    ，丙○○轉帳結束後，經他人提醒，始知受騙。該詐欺集團
    成員又於93年9月15日下午，傳送簡訊至丁○○之行動電話
    內，略謂：丁○○於93年9月15日下午四時四十五分許，在
    全國電子消費一萬五千八百元，消費編號918號，如無消費
    ，要撥打02─00000000號電話與「信用卡中心」聯絡云云，
    丁○○即依指示撥打該電話，由某不詳姓名之男子接聽後，
    佯稱丁○○資料外洩，須另撥打「金資中心」電話查詢，丁○○又依指示撥打電話查詢，由某不詳姓名之女子向丁○○
    佯稱須至自動櫃員機前操作更改金融卡密碼，陷丁○○於誤
    信，於93年9月15日下午七時五十九分許，持金融卡至龍潭
    郵局自動櫃員機前依指示操作，將二萬九千九百三十九元匯
    入甲○○上開新竹國際商業銀行臺南分行帳戶內，旋遭提領
    一空，始知受騙。該集團人員又於93年9月22日，撥打電話
    予居住苗栗縣頭份鎮○○路65號之戊○○，佯稱：黎某之子
    黎健任為他人作保向地下錢莊借錢，無力清償，已遭地下錢
    莊綁架，須匯款27,000元贖人云云，使戊○○陷於錯誤，依
    該集團成員電話指示於同日18時40分許，至苗栗縣頭份鎮○○路之中國農民銀行，以櫃員機轉帳，將27,000元轉至甲○○之前開合作金庫銀行台南分行帳戶，事後始知受騙。經報
    警偵辦後，發覺甲○○之帳戶自93年9月15日起，有頻繁之
    櫃員機轉帳交易而循線查獲。
二、案經臺南市警察局第一分局報告臺灣臺南地方法院檢察署檢
    察官偵查起訴及聲請併案審理。
    理  由
一、訊據被告甲○○固坦承於上開時地，將所有大眾商業銀行東
    台南分行帳號000000000000號帳戶、新竹國際商業銀行臺南
    分行帳號00000000000000000號、及合作金庫銀行台南分行
    帳號000-00000000000000 00號帳戶之存摺、提款卡、密碼
    等，連同其他金融機構之帳戶存摺共八本（另五本帳號不詳
    ）等，交付給不詳姓名之「陳先生」等情。但矢口否認有幫
    助詐欺取財之故意，辯稱：「當時他（即陳先生）說公司正
    在成立，我也失業這麼久，公司需要進出貨款多，一次只能
    進出十萬元，需要很多帳號進出，他也拿很多存摺給我看。
    」、「中間的過程我不知道，我不知道他們要去犯罪，我是
    被他們騙了。」經查：
（一）被害人丙○○、丁○○與戊○○等人，確分別因接獲電話
      或簡訊，佯稱上開事由而陷被害人等於錯誤，而分別匯入
      被告甲○○上開帳戶內上開金額、旋即於當日被該詐欺集
      團成員提領一空等情，業據被害人丙○○、丁○○與戊○○等三人於警詢時指述甚詳（警詢筆錄未據被告聲明異議
      ，得為證據），復有中華郵政股份有限公司自動櫃員儲戶
      交易明細表三紙、大眾銀行交易查詢清單一紙（見南市警
      一刑偵字第9405000501號卷第8─12頁）、新竹國際商業
      銀行台南分行94年5月24日竹商銀台南字第09400143號函
      附之交易明細表影本（見台北地檢署94年偵字第16768號
      卷第5頁）、合作金庫銀行客戶當月份交易資料查詢單影
      本（見南市警一刑偵字第1047號卷第7頁）等各一份在卷
      可參。而依該交易明細顯示，上開被害人丙○○等人匯入
      甲○○上揭帳戶之款項，於匯款當日立即遭人分次提領完
      畢，足見上開被告所有之大眾商業銀行東台南分行帳號
      000000000000號帳戶、新竹國際商業銀行臺南分行帳號
      00000000000000000號、及合作金庫銀行台南分行帳號000
      -00000000000000 00號帳戶之帳戶，確有作為詐欺集團利
      用為詐騙他人之工具，足認被告所開立之上開帳戶，確曾
      遭詐騙被害人丙○○之詐欺集團，作為該集團實施詐欺取
      財犯行之用無訛。
（二）被告雖否認出借帳戶時，有幫助詐欺取財之不確定故意，
      惟按金融帳戶為個人理財之工具，申請開設金融帳戶並無
      任何特殊之限制，一般民眾皆能自由申請開戶，並得同時
      在不同金融機構申請多數存款帳戶使用，乃眾所周知之事
      實，依一般人之社會生活經驗，倘係合法收入，本可自行
      向金融行庫開戶使用，而無向他人蒐購帳戶之必要。苟見
      不以自己名義申請開戶，反向他人索借或蒐購金融機構帳
      戶使用，衡情應能懷疑借用或搜購帳戶之人目的在於詐取
      他人財物。被告於案發時為三十六歲之成年人，已有相當
      之社會歷練，又近來詐欺取財之犯罪類型層出不窮，該等
      犯罪，多數均係利用他人帳戶作為詐欺所得財物之出入帳
      戶，並經媒體廣為披載，被告對此當無不知之理，是以，
      縱使其並不確知所提供之帳戶，係遭他人用以對被害人丙○○等人詐欺取財，亦無法確知取得帳戶之人係以何種方
      法於何時地為詐欺取財之具體內容，惟其對於其所提供之
      上揭帳戶，將遭人作為詐欺取財犯行所得財物匯入及提領
      之工具使用，應有概括之認識，且已預見其發生，竟仍同
      意提供，顯對帳戶供他人取得不法犯罪所得之用，亦不違
      背其本意，且其無確信帳戶不至遭利用為犯罪之用，仍將
      帳戶提供他人，足認被告實有幫助他人犯罪之不確定故意
      。
（三）綜上所述，被告於交付帳戶給「陳先生」時，縱未獲得「
      陳先生」明確告知將供做何種不法犯行使用，然依當今社
      會上普遍生活型態及猖狂盛行之犯罪手段，已足以預見「
      陳先生」為詐騙分子，而仍提供帳戶存摺及提款卡供其使
      用，被告顯有幫助詐欺之不確定故意灼然甚明，其犯行可
      以認定。
二、核被告所為，係犯刑法第三十條第一項、第三百三十九條第
    一項幫助詐欺取財罪。公訴意旨雖以：依卷附之銀行帳戶客
    戶資料與交易明細等，被告之帳戶匯入之款項累計多筆，足
    認有多名受騙者將錢匯入，此應屬常業性之詐欺集團之行為
    等為由，而認被告係犯刑法第三百四十條幫助常業詐欺取財
    罪。然而，本案被告於上揭大眾商業銀行東台南分行帳號00
    0000000000號帳戶、新竹國際商業銀行臺南分行帳號000000
    00000000000號、及合作金庫銀行台南分行帳號000-0000000
    0000000 00號帳戶之帳戶，除被害人丙○○等三人出面指訴
    係受詐騙而匯入之款項外，其餘款項究竟係基於何種因素而
    匯入，並無匯款人出面指證。是以，依刑事訴訟法第一百五
    十四條第二項明定：「犯罪事實應依證據認定之，無證據不
    得認定犯罪事實」之證據法則，既無證據，自無法遽予推論
    其他匯款亦為「陳先生」等人詐欺所得，進而認定被告幫助
    之對象有多次詐騙行為，為一常業性之詐欺集團。另本案亦
    尚無其他客觀事證，足資證明被告對於「陳先生」與不詳姓
    名之詐騙成員，日後將為幾次詐騙行為、詐騙多少金額、如
    欲為多次詐騙行為，有無恃詐騙為生之意、有無共犯等等有
    所預見，甚或明確知悉，公訴人漏未斟酌此點，逕認被告有
    幫助常業詐欺之意，應有未洽，惟其基本犯罪事實同一，本
    院自應予審理，並變更起訴法條。而被告將帳戶資料交付予
    之該名姓名年籍不詳之成年人「陳先生」，該人與詐騙集團
    各成員間就上開詐欺取財犯行，有犯意聯絡及行為分擔，為
    共同正犯。該詐欺集團成員先後為上揭多次犯行，時間緊接
    ，犯罪構成要件相同，顯均係基於概括之犯意反覆為之，應
    係連續犯。被告幫助他人犯罪，為從犯，依刑法第三十條第
    二項規定減輕其刑。檢察官聲請併案審理部份因與起訴部份
    之犯行，有連續犯之裁判上一罪關係，為起訴力所及，本院
    自得併予審理。審酌被告僅因失業求職，即將帳戶出借交予
    不法之徒做為人頭帳戶使用，不僅阻礙警方之查緝，助長詐
    騙行為日益猖獗，且造成被害人丙○○等損害不貲，被告犯
    後猶飾詞狡辯，未見任何悔意等一切情狀，量處如主文所示
    之刑。
三、公訴意旨另以：被告上揭交付所有大眾商業銀行東台南分行
    帳號000000000000號帳戶、新竹國際商業銀行臺南分行帳號
    00000000000000000號、及合作金庫銀行台南分行帳號
    000-00000000000000 00號帳戶之存摺、提款卡、密碼等，
    連同其他金融機構之帳戶存摺共八本（另五本帳號不詳）給
    「陳先生」之人，以供其所屬之詐欺集團，詐得之款項匯入
    及提領之用之行為，尚犯洗錢防制法第九條第二項之罪。惟
    洗錢防制法第九條第二項所處罰之行為，係犯同法第二條第
    二款之罪，而依該法第二條第二款規定「本法所稱『洗錢』
    ，係指掩飾、收收受、搬運、寄藏、故買或牙保他人因重大
    犯罪所得財物或財產上利益者」。又該法所指之「重大犯罪
    」，依同法第三條第一項第五款前段規定，係指犯刑法第三
    百四十條「常業詐欺罪」。本案被告所犯為刑法第三百三十
    九條第一項「普通詐欺罪」之幫助犯，並非刑法第三百四十
    條常業詐欺罪之幫助犯，已如前述，因此，被告提供帳戶予
    「陳先生」掩飾詐騙所得，尚不構成洗錢防制法所處罰之行
    為。惟因公訴人認被告此部分犯行與前揭論罪科刑之行為間
    ，有想像競合犯之關係，屬裁判上一罪，爰不另為無罪之諭
    知，附此敘明。
據上論斷，應依刑事訴訟法第二百九十九條第一項前段、第三百
條，刑法第三百三十九條第一項、第二十八條、第五十六條、第
三十條，罰金罰鍰提高標準條例第一條前段，判決如主文。
本案經檢察官乙○○到庭執行職務。
中    華    民    國    95    年    6     月    13    日
                  刑事第四庭    審判長法  官  宋明中
                                      法  官  陳欽賢
                                      法  官  朱中和
以上正本證明與原本無異。
如不服本判決，應於收受送達後10日內向本院提出上訴書狀（應
附繕本）。
                                      書記官  陳著振
中    華    民    國    95    年    6     月    15    日
附錄本判決論罪科刑法條：
中華民國刑法第339條：
意圖為自己或第三人不法之所有，以詐術使人將本人或第三人之
物交付者，處5年以下有期徒刑、拘役或科或併科1千元以下罰金
。
以前項方法得財產上不法之利益或使第三人得之者，亦同。
前二項之未遂犯罰之。


司法院資訊處製作；財團法人民間司法改革基金會備份。
